【裁判字號】    89,交簡上,41
【裁判日期】    890615
【裁判案由】    公共危險
【裁判全文】
臺灣高雄地方法院刑事判決                        八十九年度交簡上字第四一號
    上  訴  人
    即  被  告  甲○○
    選任辯護人  許明德
                吳芝瑛
                鄭勝智
右列上訴人因公共危險案件，不服臺灣高雄地方法院高雄簡易庭八十九年度雄交簡字
第六七八號中華民國八十九年六月十五日第一審判決（起訴案號：八十九年度偵字第
一○六七三號），提起上訴，本院判決如左：
    主  文
原判決撤銷。
甲○○無罪。
    理  由
一、公訴意旨略以：被告甲○○飲酒後吐氣所含酒精成分已達每公升○．四四毫克，
    致不能安全駕駛動力交通工具，仍貿然駕駛車牌號碼Ｊ九—○七二七號自用小客
    車，於民國（下同）八十九年四月三十日二十一時四十分許，在高雄市苓雅區○○○路一四四巷口，追撞同行在前行駛，由丁○○所駕駛之車牌號碼Ｓ七—五二
    九二號自用小客車，致丁○○之自用小客車再追撞由己○○所駕駛之車牌號碼Ｙ
    Ｔ—一八五五號自用小客車，使上述二車分別受有後保險桿、後車箱及保險桿、
    後車箱、擋風玻璃之損壞，經高雄市政府警察局苓雅分局凱旋派出所與交通大隊
    第五分隊人員據報前往處理，並施以酒精濃度測試，因而查獲，因認被告涉犯刑
    法第一百八十五條之三之服用酒類，致不能安全駕駛動力交通工具而駕駛罪嫌。
二、按犯罪事實，應依證據認定之，無證據不得推定其犯罪事實。又不能證明被告犯
    罪者，應諭知無罪之判決，刑事訴訟法第一百五十四條、第三百零一條第一項分
    別定有明文。又刑法第一百八十五條之三公共危險罪規定之構成要件，除須駕駛
    人服用毒品、麻醉藥品、酒類或其他相類之物駕駛動力交通工具外，尚須符合「
    因而致不能安全駕駛動力交通工具而駕駛」之要件，此觀該條文義自明，先此敘
    明。
三、訊據被告即上訴人甲○○對其於八十九年四月三十日，於飲酒後仍駕駛車牌號碼
    Ｊ九—○七二七號自用小客車，嗣並自後追撞證人丁○○、己○○所駕駛之車等
    情，固不否認，惟堅決否認有因服用酒類，致不能安全駕駛車輛之犯行，辯稱：
    伊於八十九年四月三十日中午參加友人喜宴時，喝了二、三瓶啤酒，喜宴結束後
    ，伊就回家休息，當天晚上九點四十分左右，伊要送客戶戊○○回台南時，因戊○○聽到一首歌，問是收音機或ＣＤ的音樂，伊為了要因為調整車上音響，一時
    疏忽，始追撞前車，並非因酒醉才追撞前車等語。經查：被告於肇事後，經警測
    試其吐氣酒精濃度，測得其吐氣所含酒精濃度，確已達每公升○．四四毫克（Ｍ
    Ｇ／Ｌ），固為被告自承在卷，並有酒精濃度測試單乙紙附於警卷可憑。惟被告
    當日十八時許，與證人戊○○共同用餐時，兩人於席間並未飲酒，而兩人共同用
    餐期間，證人戊○○根本看不出被告有喝酒現象，被告當時講話行動都很正常，
    餐畢，證人戊○○在師範大學附近上車後，因在車上聽到一首老歌，問被告是收
    音機或ＣＤ播放的，被告準備播ＣＤ給證人戊○○聽時，頭稍低下去，才發生車
    禍的等情，業據證人戊○○到庭陳述明確（見本院八十九年十一月七日訊問筆錄
    ）。而被告與證人己○○、丁○○發生車禍後，係被告自行報警，且當時被告意
    識很清楚，不會大吵大鬧，證人己○○也未聞到被告身上有酒味，是到警察局做
    酒精濃度測試時，才得知被告曾飲酒乙節，亦據證人己○○結證在卷（見同上訊
    問筆錄）。又高雄市政府警察局苓雅分局凱旋路派出所接獲報案後，證人（即凱
    旋路派出所員警）乙○○率先抵達現場後，在現場並未聞到肇事者（即被告與證
    人己○○、丁○○）三人身上有酒味，且該三人言行都很正常乙情，亦經證人乙○○到庭陳述綦詳（見同上訊問筆錄）。另證人（即處理本件車禍之交通員警）
    丙○○到庭雖證稱：伊到現場時有聞到被告身上有酒味，才主動做酒測等語，惟
    當時被告身上只有淡淡的酒味，是因為證人丙○○本身不會喝酒，所以對酒味很
    敏感，當時看不太出來被告臉部是否潮紅，被告言行很正常，不會大小聲等情，
    亦據證人丙○○陳述明確。此外，復參酌法務部於八十八年四月二十一日經總統
    修正公佈刑法第一百八十五條之三之服用酒類，致不能安全駕駛動力交通工具而
    駕駛罪後，為明確界定於何種情況始能認定駕駛人已喪失駕駛能力，遂於八十八
    年五月十八日邀集各界會商，並參酌德、美等各國實務見解，訂出吐氣所含酒精
    濃度若達每公升○．五五毫克，即屬「絕對不能安全駕駛」，符合刑法第一百八
    十五條之三所謂「不能安全駕駛」之犯罪構成要件，若吐氣所含酒精濃度係介於
    每公升○．二五毫克至○．五四毫克間，則屬所謂「相對不能安全駕駛」，尚須
    佐以其他事證，認被告確係因飲酒而達不能安全駕駛之程度，始得科以刑法第一
    百八十五條之三之公共危險罪。本件被告於飲酒後，固然肇事，惟被告經警檢測
    其吐氣酒精濃度為每公升○．四四毫克，尚未達實務界認定之「絕對不能安全駕
    駛」之每公升○．五五毫克，既如上述，參之上揭證人戊○○、己○○、乙○○
    及丙○○等人之證詞，顯見被告係因為調整音響，疏未注意車前狀況始追撞前車
    ，並非因飲酒後導致其酒醉不能安全駕駛而肇事，至為明確。此外，本院復查無
    其他積極證據，足資證明被告駕車時，已達不能安全駕駛動力交通工具之程度，
    犯罪不能證明，自應為其無罪判決之諭知。原審不察，遽為被告服用酒類，不能
    安全駕駛動力交通工具而駕駛，處有期徒刑三月之諭知，容有未洽，被告執此上
    訴，尚屬有據，自應由本院撤銷原判決，另為無罪判決之諭知。
據上論斷，應依刑事訴訟法第四百五十五條之一第一項、第三項、第三百六十九條第
一項前段、第三百六十四條、第三百零一條第一項，判決如主文。
本案經檢察官李宛凌到庭執行職務。
中      華      民      國    九十      年   一      月      八      日
                                  臺灣高雄地方法院交通法庭
                                      審判長法  官  李  嘉  興
                                            法  官  王  俊  隆
                                            法  官  徐  美  麗
右正本證明與原本無異。
不得上訴。
                                            書記官  吳  金  霞
中      華      民      國    九十      年      一      月      八      日


司法院資訊處製作；財團法人民間司法改革基金會備份。
